臺灣高等法院高雄分院民事判決　九十二年度上字第二０五號
　　　上　訴　人　啟宏通運股份有限公司
　　　法定代理人　乙○○
　　　訴訟代理人　焦文城律師
　　　　　　　　　施秉慧律師
　　　被　上訴人　丙○○
　　　　　　　　　順田交通股份有限公司
　　　法定代理人　甲○○
　　　訴訟代理人　丁○○
當事人間請求損害賠償事件，上訴人對於臺灣高雄地方法院中華民國九十二年八月五
日九十一年度訴字第二三五四號第一審判決提起上訴，本院於九十三年三月三日言詞
辯論終結，判決如下：
　　　主　　　文
原判決關於駁回上訴人後開第二項之請求暨訴訟費用之裁判均廢棄。
被上訴人應再連帶給付上訴人新台幣拾捌萬貳仟貳佰肆拾柒元，及自民國九十一年七
月四日起，至清償日止，按週年利率百分之五計算之利息。
其餘上訴駁回。
第一、二審訴訟費用由被上訴人連帶負擔四分之一，餘由上訴人負擔。
　　　事實及理由
一、被上訴人丙○○經合法通知，未於言詞辯論期日到庭，核無民事訴訟法第三百八
　　十六條所列各款情形，依上訴人聲請，由其一造辯論而為判決。
二、上訴人主張：被上訴人丙○○受僱於被上訴人順田交通有限公司（下稱順田公司
　　），於民國九十年八月二十一日上午七時許，駕駛順田公司所有車號ＫＺ－四二
　　二號貨櫃曳引車，後掛車號ＮＴ－０六號尾車，上載二只二十尺貨櫃，行經國道
　　一號高速公路北上路段三四三公里一百公尺處之外側車道，丙○○疏未注意而失
　　控駛向路肩，並撞擊高速公路外側水泥護欄後，往內拖行約八十公尺而橫倒於路
　　面上，致後方內側車道車輛，即吳青峰所駕駛之上訴人所有之車號ＸＰ－三四七
　　號曳引車，後掛車號ＱＹ－Ｙ八尾車，上載空貨櫃一只，閃避不及而撞及丙○○
　　之曳引車車頭，上訴人之車輛受有車頭毀損等多處損害，致上訴人支出拖吊費新
　　台幣（下同）二萬一千元，該車修理費約需四十六萬零七百四十元，及因該車修
　　復期間約九個月無法營業之損失一百八十八萬四千六百元，爰依民法第一百八十
　　四條、第一百八十八條規定請求被上訴人連帶給付二百三十六萬六千三百四十元
　　，及自起訴狀繕本送達翌日起算之法定遲延利息，並陳明願供擔保請准為假執行
　　之宣告。經原審判命被上訴人應連帶賠償上訴人三九萬六五三二元及自起訴狀繕
　　本送達之翌日（九十一年七月四日）起，至清償日止之法定遲延利息，及准予宣
　　告假執行，而駁回上訴人其餘之訴及假執行之聲請，上訴人於本院上訴聲明：(一)
　　原判決不利上訴人部分廢棄。(二)被上訴人應再連帶給付上訴人一九六萬九八０八
　　元，及自九十一年七月四日起，至清償日止，按年息百分之五計算之利息。(三)第
　　一、二審訴訟費用均由被上訴人負擔。
三、被上訴人順田公司及被上訴人丙○○在原審則以，(一)被上訴人丙○○雖有過失，
　　但上訴人之駕駛吳青峰若有注意車前狀況，隨時採取必要安全措施，則應能避免
    此一事故，故上訴人亦有過失(二)上訴人主張之拖吊費、修理費及營業損失都過高
　　不實，且該車殘值僅約十萬元等語資為抗辯。被上訴人順田公司於本院答辯聲明
　　：(一)上訴駁回。(二)第二審訴訟費用上訴人負擔。
四、上訴人主張，被上訴人丙○○受僱於被上訴人順田公司於前揭時地駕駛順田公司
    所有之貨櫃曳引車過失肇事之事實，為被上訴人順田公司所不爭執，且為被上訴
    人丙○○於原審所不爭執，且有交通事故調查表在卷可憑，故上訴人此部分主張
　　堪信為真實。惟被上訴人丙○○於原審及被上訴人順田公司均以，上訴人僱用之
　　司機吳青峰亦有過失等語為辯。經查，上訴人僱用之司機吳青峰與被上訴人丙○
    ○係行駛在不同之車道，吳青峰行駛在內側車道，當時時速為八十五公里，並未
　　超速，且其與丙○○並非行駛同一車道，又當時吳青峰雖欲超車，然尚未超車，
　　其車前距離不遠處又無任何車輛故其並無與前車未保持安全距離可言，因此，吳
　　青峰於本件車禍並無過失，臺灣省高屏澎區行車事故鑑定委員會及台灣省車輛行
　　車事故覆議鑑定委員會覆議結果亦同此認定。故被上訴人辯稱，上訴人僱用之司
　　機吳青峰亦有過失云云，不足採取。
五、按汽車、機車或其他非依軌道行駛之動力車輛，在使用中加損害於他人者，駕駛
　　人應賠償因此所生之損害。又按受僱人因執行職務，不法侵害他人之權利者，由
　　僱用人與行為人連帶負損害賠償責任，民法第一百九十一條之二前段及第一百八
　　十八條第一項前段分別定有明文。經查，被上訴人丙○○肇事時駕駛之貨櫃曳引
　　車為順田公司所有，且當時丙○○係擔任順田公司司機，執行公司運送貨櫃之職
　　務，為被上訴人所不爭執，是丙○○為順田公司之受僱人，堪以認定。被上訴人
　　丙○○於執行職務時，因過失不法侵害上訴人之權利，已如前述，是上訴人訴請
　　被上訴人負連帶賠償責任，即屬有據，茲就上訴人得請求賠償之數額分敘如下：
  (一)修理費：
  (1)按物被毀損時，被害人除得依民法第一百九十六條請求賠償外，並不排除民法第
　　二百十三條至第二百十五條之適用，依民法第一百九十六條請求賠償物被毀損所
　　減少之價額、得以修復費用為估定標準，但以必要者為限（例如修理材料以新品
　　換舊品、應予折舊），被害人如能証明其物因毀損所減少之價額，超過必要之修
　　復費用時，就其差額，仍得請求賠償。（最高法院七十七年五月十七日第九次民
　　事庭總會決議參照），本件上訴人請求被上訴人連帶賠償其修復受損之貨櫃曳引
　　車之修理必要費用，依上開說明，自屬有據。
　(2)上訴人主張，其所有之車輛因被上訴人丙○○之過失侵害而受損，預估修理費零
　　件費用三十三萬零七百四十元、工資、噴漆及板金費用為十三萬元，並據提出估
　　價單二紙為證。經查，上訴人所有車號ＸＰ－三四七之營業貨櫃曳引車係一九八
    七年十月出廠，有上訴人提出之行車執照影本在卷可參，計算至本件車禍發生之
　　九十年八月二十一日止，已使用十三年又十月，又，上訴人之車輛為營業用車，
　　車輛之使用量較大，至車禍發生時已出廠將近十四年，車內零件依常理不可能仍
　　為出廠時之原廠零件，則上訴人主張，曾於八十九年三月間曾更換新零件一情並
　　提出估價單、統一發票為證，固屬可採。惟查，其於八十九年三月間修理項目與
　　本件車禍損失估價單所載項目，並不完全相同，可見其因本件車禍所更換之零件
    中，部分固為八十九年三月間所更換者，部分則為八十九年三月前所更換者，此
    二者綜合計算，本院認計算上訴人此部分損失，自應扣除二年之折舊較合理，上
    訴人主張應以新品計算云云，尚難採取。復參諸行政院於七十九年間修正頒布之
    固定資產耐用年數表，上訴人車輛耐用年數為六年，依平均法計算折舊，每年折
    舊率為千分之一六七，依此計算折舊後之數額如下：
　　330740×(1-167/1000)=275506(元以下四捨五入）
    275506×(1-167/1000)=229496(元以下四捨五入）
　　另加計工資費用十三萬元，合計此部分應准許之金額為三五萬九四九六元，超過
　　部分不予准許。至被上訴人於原審雖辯稱，上訴人之貨櫃車車禍前殘值不到二十
    萬元云云，惟並未舉證以實其說，故其此部分所辯，並不足採。
  (二)拖吊費用：
　　上訴人主張，受有支出拖吊費二萬一千元之損害，業據其提出高速公路車輛拖救
　　服務契約三聯單及發票為證（見原審九十一年雄調字第一０七號卷第十、十一頁
　　），核屬相符，該筆拖吊費用與丙○○之侵權行為亦有因果關係，上訴人此部分
　　請求應予准許。被上訴人空言稱該筆費用過高云云，並不足採。
　(三)營業損失：
　　上訴人主張，因本件車禍致其所有之貨櫃車輛自車禍發生日即九十年八月二十一
　　日受損無法營運，被上訴人拒不賠償修理費用，致其每月至少受有二十萬九千四
　　百元之營業損失，迄起訴日（九十一年六月二十一日）止，長達九個月無法營運
　　，共計受有一百八十八萬四千六百元之營業損失，並提出該車於九十年五月份之
　　營業收入日報表為證。經查，上訴人所有之貨櫃車於九十年八月二十一日發生本
　　件交通事故受損後，因兩造對於修理費用金額認知不同，致上訴人並未修理該車
　　輛，迄同年十二月十四日乃向監理機關申請報廢，此為兩造所不爭執，並經原審
　　函詢高雄市監理處查明無誤，有該處九十二年六月十九日高市監二字第０九二０
　　００九六０六號函附卷可稽（見一審卷第一七三頁）。是上訴人於該段期間即九
　　十年八月二十一日起至同年十二月十四日止，合計三個月又二十五天，上訴人因
　　車輛受損尚未修復而無法使用從事運送業務，因此所生之營業利益損失，自應由
　　被上訴人連帶負賠償責任。至上訴人雖主張上訴人將系爭車輛辦理報廢手續，係
    因上訴人遲未將賠償金給付上訴人，上訴人無法修復該車，為減少稅負，始將該
    車辦理報廢，此純為車輛管理及稅務行政上之需要，該車既始終無法加入上訴人
    公司營運，則此一報廢手續並不會使上訴人所受之營業損失不發生，故計算營業
    損失，自應以九個月為基準云云，惟查，兩造若無法達成賠償之合意，上訴人自
    得自行將該車修復後，再請求被上訴人賠償其損害，不能任令該車處於損害狀態
    而增加其營業損失，故本院認仍以三月又二十五日為計算其營業損失之基準較適
　　當。又依上訴人提出之九十年一至六月份之高雄市營業人銷售額與稅額申報書所
　　載之營業收入共計為一千七百二十四萬一千八百三十九元，而上訴人主張該段期
　　間共有五輛貨櫃車供營運使用，復為被上訴人所不爭執，則平均每輛貨櫃車之每
　　月營業收入應為五十七萬四千七百二十八元（00000000 ÷6÷5=574728，元以下
　　四捨五入），依財政部所頒「同業利潤標準」汽車貨櫃貨運業之平均淨利為百分
　　之九計算（見一審卷第一四八頁以下），平均每月之淨利為五萬一千七百二十六
　　元（574728×9/100= 51726，元以下四捨五入），三個月又二十五天合計為十九
　　萬八千二百八十三元（ 51726×3又25 /30=198283）。因此，上訴人在此範圍內
　　之請求，應予准許，逾此範圍之請求，尚屬無據，不應准許。上訴人雖辯稱，上
    訴人之營業收入全由五輛車提供，是上訴人每減損一輛車之營運，即會使營業收
    入與營業成本產生變動，然就郵電費、文具用品、租金支出、水電瓦斯費等「營
    業費用，則係為維持公司日常營運所必需支出之費用，此費用，無論上訴人公司
    減損若干輛車之營運，上訴人公司為維持營運，均須支出，故上訴人縱減損一輛
    車之營運，不會影響「營業費用」之變動，故計算營業損失即應就該車輛之營業
    收入減除該車營業成本之「營業毛利」為評價，若再扣除「營業費用」而以「營
    業淨利」計之，則意味著上訴人所取得之賠償金已先扣除「營業費用」部分，然
　　上訴人實際並未因本件車禍而減少「營業費用」之負擔，故對上訴人不公平，且
    應計算至起訴日止共九個月之營業損失云云，惟查，上訴人每減損一輛車，依常
　　理，其「營業費用」自會減少，此營業費用，依上開財政部所頒發之「同業利潤
　　標準」為百分之四八，從而營業淨利為百分之九（57%-48%=9%）故以此計算上訴
　　人之損害，尚屬可取，又，車輛受損後，上訴人於被上訴人不予修復後，自應自
　　行修復，不應放任長期不修復而以此長期間為計算受營業損害之期間，故本院認
　　上開三個月二十五日之期間，尚屬合理可採，上訴人主張以九個月之期間為計算
　　標準，尚難採取。
六、綜上所述，上訴人依侵權行為之法律關係，請求被上訴人連帶給付上訴人五七萬
　　八七七九元，及自起訴狀繕本送達被上訴人之翌日（九十一年七月四日）起，至
　　清償日止，按週年利率百分之五計算之利息，自屬正當，應予准許，原審僅准三
　　九萬六五三二元，及法定遲延利息，而駁回尚不足之十八萬二二四七元之本息，
　　自有未當，此部分上訴意旨求予廢棄改判，為有理由，自應由本院將原判決此部
    分廢棄改判，命被上訴人再連帶給付此不足部分。其餘部分，原審駁回上訴人之
    訴及假執行之聲請，並無不當，此部分上訴為無理由，應予駁回。
七、據上論結，本件上訴為一部有理由，一部無理由，依民事訴訟法第四百六十三條
    、第三百八十五條第一項前段、第四百四十九條第一項、第四百五十條、第七十
　　九條前段、第八十五條第二項，判決如主文。
中　　　華　　　民　　　國　　九十三　　年　　　三　　　月　　十七　　　日
　　　　　　　　　　　　　　　　　　　　　　　　民事第五庭
~B1審判長法官　蔡明宛
~B2法　　　官　林健彥
~B3法　　　官　黃科瑜
正本係照原本作成。
被上訴人不得上訴。
上訴人如對本判決上訴，須於判決送達後二十日內向本院提出上訴狀，其未表明上訴
理由者，應於上訴後二十日內向本院提出上訴理由書（均須按他造當事人之人數附繕
本）。上訴時應提出委任律師或具有律師資格之人之委任狀，並依附註條文規定辦理
。
中　　　華　　　民　　　國　　九十三　　年　　　三　　　月　　二十二　　日
~B法院書記官　施耀程
附註：
民事訴訟法第四百六十六條之一：
對於第二審判決上訴，上訴人應委任律師為訴訟代理人，但上訴人或其法定代理人具
有律師資格者，不在此限。
上訴人之配偶、三親等內之血親、二親等內之姻親，或上訴人為法人、中央或地方機
關時，其所屬專任人員具有律師資格並經法院認為適當者，亦得為第三審訴訟代理人。
第一項但書及第二項情形，應於提起上訴或委任時釋明之。
                                                                        Ｋ
